---
title: "DEVOIR NUMERO2 SUR LA BASE EHCVM"
author: "ONANENA AMANA Jeanne De La Flèche"
date: "2024-03-22"
output: pdf_document
---


#Commençons par charger toutes les librairies dont nous aurons besoin pour le traitement de notre base de données.

```{r libraries, echo = FALSE}
library(haven)
library(tidyverse)
library(base)
library(readxl)
```


#Importons la base à présent et renommons certaines variables.

```{r Importation de la base, echo = FALSE}
cereales <- read_dta("C:/Users/Mitson Informatique/Documents/ISEP2/Semestre 2/Traitement statistiques avec R/ISEP2_Cours_R_2024/Bases/cereales.dta")


#renommons les variables

glimpse(cereales)  # permet de visualiser la base
cereales$t<-NULL

labprod <- c("Riz local brisé"	,"Riz local entier"	,"Riz importé brisé"
             ,"Riz importé entier"	,"Riz importé 3"	,"Maïs en épi","Maïs en grain"	,"Mil"	,"Sorgho"	,"Blé"	,"Fonio"	,"Autres céréales"	,"Farine de maïs"	,"semoule de mais"	,"Farine/semoule de mil"	,"semoule de mil"	,"Farine de blé local ou importé"	,"semoule de blé "	,"Autres farines de céréales"	,"Autres semoules de céréales"	,"Pâtes alimentaires"	,"Pain moderne"	,"Pain moderne type 2"	,"Pain traditionnel"	,"Pains traditionnel type 2"	,"Céréales de petit déjeuner"	
             ,"Croissants"	,"Biscuits"	,"Gâteaux"	,"Beignets, galettes")

levprod <- unique(cereales$cereales__id)

edit(levprod) # permet de voir les viables et les codes qui leurs sont associé

levprodN <- names(attr(cereales$cereales__id,"labels")) #le code extrait les 
#noms des niveaux du facteur "cereales__id" dans le data frame "cereales" 
#et les stocke dans le vecteur "levprodN"

levprodL <- unname(attr(cereales$cereales__id,"labels")) #ce code extrait les 
#valeurs des niveaux du facteur "cereales__id" dans le dataframe "cereales" et 
#les stocke dans le vecteur "levprodL", en supprimant les noms associés aux niveaux.

cereales$produit1 <- as.factor(cereales$cereales__id)
glimpse(cereales)
table(cereales$produit1)
cereales$produit <- factor(cereales$cereales__id, 
                           levels = levprodL,
                           labels = levprodN ) #ce code transforme la colonne 
#"cereales__id" du dataframe cereales en facteur, crée une nouvelle colonne 
#"produit1" avec cette transformation, affiche des informations sur le dataframe,
#puis crée une autre colonne "produit" avec des niveaux spécifiés par levprodL 
#et des étiquettes spécifiées par levprodN.

table(cereales$produit) #ce code donne une vue structurée du nombre d'observations 
#pour chaque niveau de la variable "produit" dans le dataframe cereales.

glimpse(cereales)

colnames(cereales)[4:14] <- c("AutresCereales","Qtty_cons",
                              "Unite_cons","Taille_cons",
                              "AutoCons","AutresProv",
                              "DernierAchat","Qtty_achat",
                              "Unite_achat","Taille_achat",
                              "Value_achat")

colnames(cereales)
edit(cereales$Unite_cons) # permet de modifier directement les variables
cereales$unite_cons <- factor(cereales$Unite_cons,
                              levels = unname(attr(cereales$Unite_cons,
                                                   "labels")),
                              labels =names(attr(cereales$Unite_cons,
                                                 "labels")))

cereales$taille_cons <- factor(cereales$Taille_cons,
                               levels = unname(attr(cereales$Taille_cons,
                                                    "labels")),
                               labels =names(attr(cereales$Taille_cons,
                                                  "labels")))
```


#Nous allons ici changer le type de certaines variables et découper des variables en unité standard.

```{r decoupage et changement de type, echo=FALSE}
# 5 changer de type ;
# 6 d´ecoupage en classe ;identifier une cereale et une unite standard;


cereales$classCereal <- cut(cereales$Qtty_cons, 
                            labels = c("Tres faible",
                                       "Faible",
                                       "Moyen",
                                       "Eleve"),
                            breaks = c(0,50,70,110,168))

cereales$classCereal_RizKg <- ifelse(cereales$cereales__id==1 & cereales$Unite_cons==100, 
                                     cut(cereales$Qtty_cons, 
                                         labels = c("Tres faible",
                                                    "Faible",
                                                    "Moyen",
                                                    "Eleve"),
                                         breaks = c(0,50,70,110,168)),NA)
table(cereales$classCereal_RizKg)

c0 <- unique(cereales[cereales$Unite_cons==100,"Taille_cons"])

c1 <- cereales[cereales$cereales__id<5 & cereales$unite_cons==100, ]

```


#Mergons la base cereales à la base table de conversion.

```{r merge, echo=FALSE}
#merger la base
table_conversion <- read_xlsx("C:/Users/Mitson Informatique/Documents/ISEP2/Semestre 2/Traitement statistiques avec R/ISEP2_Cours_R_2024/Bases/Table de conversion phase 2.xlsx")

tableconves <- table_conversion %>%
  select(-c(8,9)) %>%
  mutate(produit=factor(produitID,levels=produitID,labels=produitNom),
         Unite_cons=factor(uniteID, levels=uniteID, labels=uniteNom),
         Taille_cons=factor(tailleID, levels=tailleID, labels=tailleNom))

cereales3 <- merge(cereales, tableconves, by.x=c("cereales__id", "Unite_cons","Taille_cons"),
                   by.y=c("produitID","uniteID","tailleID"),all.x=T)

```


#Concentrons nous maintenant sur la variables poids.

```{r poids, echo=FALSE}
#poids 
library(tidyverse)
library(purrr)
library(data.table)

cereales3 <- data.table(cereales3)
setnames(cereales3,"poids","poids_cons")

```

#Chercons les NA de la variables poids

```{r NA, echo=FALSE}
# NA dans poids 

anyNA(cereales3$poids_cons)
sum(is.na(cereales3$poids_cons))
```

#Calculons le poids en kg. Pour cela, nous allons d'abord convertir la variable poids en variable numérique.

```{r poids en kg, echo=FALSE}
## Quantity conso en unite standard (kg)
is.numeric(cereales3$Qtty_cons)
is.numeric(cereales3$poids_cons) #affiche une erreur parce que la variable n'est pas numérique

# on convertit poids en numeric 

cereales3[,poids_cons:=as.numeric(poids_cons)]
is.numeric(cereales3$poids_cons)

cereales3 [, qtty_cons_kg:= poids_cons*Qtty_cons/1000]
cereales3[,summary(qtty_cons_kg)]

```

#Trouvons ici les valeurs anormales de la variable poids.

```{r valeurs anormales, echo=FALSE}
## valeur anormale 

cereales3_anormal <- cereales3[qtty_cons_kg>1000]
glimpse(cereales3_anormal)
```


#Trouvons les valeurs manquantes par variable.

```{r valeurs manquantes, echo=FALSE}
#recherche les valeurs manquantes par variables
data.frame('valeurs manquantes'=apply(cereales,MARGIN = 2, function(x) sum(is.na(x))))

```



```{r HomeWork, echo=FALSE}
 
# calculer la quantite achete en kg; 

cereales <- data.table(cereales)
cereales3[,qtty_achat_kg:= poids_cons*Qtty_achat/1000]

cereales[, "Qtty_achat"] 

```


#Trouvons le prix unitaire.

```{r prix unitaire, echo=FALSE}
# calculer le prix unitaire ;

cereales[, Unite_price:= Value_achat/Qtty_achat]

```


```{r depenses de conso, echo=FALSE}
# Calculer les depenses de consommation : Prix unitaire* qtty_cons 

cereales[, dep_cons := Unite_price*Qtty_cons]
```


```{r correction des valeurs abérrantes, echo=FALSE}
# Valeurs aberrantes :: corrections ; 
cereales3[,qtty_achat_kg:= poids_cons*Qtty_achat/1000]

```

```{r valeurs abérrantes pour le riz, echo=FALSE}
# identifions les valeurs aberrantes pour le riz

# Summary
cereales[cereales__id == 1 | cereales__id == 2 | cereales__id == 3 |cereales__id == 4 ,  summary(Qtty_cons)]

# Slice_max, pour voir les 5 plus grandes valeurs
cereales [cereales__id == 1 | cereales__id == 2 | cereales__id == 3 | cereales__id == 4 ,
          slice_max(cereales ,Qtty_cons, n= 5)%>% 
            select(Qtty_cons, Qtty_cons, cereales__id)] %>%  

    View()
```



```{r pressure, echo=FALSE}
# Boxplot, représentation graphique
cereales[cereales__id == 1 | cereales__id == 2 | cereales__id == 3 |cereales__id == 4,
          boxplot(Qtty_cons)]

```


